# 在建工程未完成 GMP 验收的情况下 , 是否可以预转固

提问人：lyablb 时间：2023-05-31 18:02:32
陈版，您好：
现有一实务问题向您请教。
被审计单位为制药企业，投资了一套生产厂房，目前已完成五方验收工作，因未完成GMP药监局现场核查验收工作，无法获取生产批件，被审计单位以此为由一直未进行预转固。根据准则转固需“达到预定可使用状态”，是否可以允许被审计单位这样做，如长时间未获得生产批件，是否都可以不进行预转固。类似其他行业是否也有相关要求，是如何处理的，请您指导，谢谢。

回答人：chenyiwei
GMP认证包括多方面的核查，既包括对厂房、设备等固定资产状况的检查，也包括对各种管理制度的制定和执行情况的检查。根据百度百科“GMP认证”词条中的解释：“GMP是一套适用于制药、食品等行业的强制性标准，要求企业从原料、人员、设施设备、生产过程、包装运输、质量控制等方面按国家有关法规达到卫生质量要求，形成一套可操作的作业规范帮助企业改善企业卫生环境，及时发现生产过程中存在的问题，加以改善。简要的说，GMP要求制药、食品等生产企业应具备良好的生产设备，合理的生产过程，完善的质量管理和严格的检测系统，确保最终产品质量（包括食品安全卫生）符合法规要求。”
据此，相关固定资产达到预定可使用状态是通过GMP认证的必要条件，而不是充分条件。反之，通过GMP认证是相关固定资产达到预定可使用状态的充分条件而不是必要条件。即，不应将“通过GMP认证”作为转固的前提。固定资产是否达到预定可使用状态，应依据《企业会计准则第 17 号——借款费用》第十三条所列的各项条件来判断。
具体而言，首先，GMP认证要求药品生产企业应具备良好的生产设备，合理的生产过程，完善的质量管理和严格的检测系统，确保最终药品质量符合法规要求。GMP认证的要求涉及到原料、人员、设施设备、生产过程、包装运输、质量控制等方方面面，不仅仅是对生产厂房及设施设备的要求。例如，GMP认证的检查要点包括（信息源自互联网，仅供参考）：
GMP认证检查要点
检查要点 1 ：组织机构图（组织机构图来源于文件，不能只下个红头文，一切都要有文件支持）。
检查要点 2 ：质量部是否独立设置、是否参与所有质量活动及审核GMP文件；
检查要点 3 ：关键人员的职责是否清晰完整，招聘时也要有文件支持。如：资历、经验、技能等方面都要有文件作出规定；
检查要点 4 ：企业负责人与实际负责人的关系，是否有授权；
检查要点 5 ：培训管理部门的职责、年度培训计划、培训方案、相关记录、培训考核、培训跟踪等。每个企业都存在人员培训不到位的情况，人员可以有培训不到位的现象出现但是有关培训的一整套文件不能有问题；
检查要点 6 ：卫生人员更衣程序、健康体检、参观人员管理、工衣工服工鞋是否有编号、服装的清洁应有记录（先风险评估后作出的规定）。
供应商审计与评估仓储区
检查要点 1 ：供应商审计与评估管理规程；
检查要点 2 ：合格供应商名单；
检查要点 3 ：供应商审计与分级管理（分级是否有风险评估）；
检查要点 4 ：生产厂家与经销商的授权（必须有相关授权）生产厂家与经销商的证照都要有，主要物料供应商应现场审计；
检查要点 5 ：审计记录与审计报告（应详细阐述企业概况及质量管理能力）；
检查要点 6 ：质量保证协议（责任是否明确详见条款）
此外，还涉及到质量控制实验室、投诉与不良反应、委托生产等等。即GMP认证除了检查厂房与设备以外，还涉及到药品企业的质量管理、机构与人员设置、物料与产品、确认与验证、自检等方面，不单单是与厂房设备是否达到可生产药品的状态相关。
其次，《中华人民共和国药品管理法实施条例》第六条规定，新开办药品生产企业、药品生产企业新建药品生产车间或者新增生产剂型的，应当自取得药品生产证明文件或者经批准正式生产之日起３０日内，按照规定向药品监督管理部门申请《药品生产质量管理规范》认证。受理申请的药品监督管理部门应当自收到企业申请之日起６个月内，组织对申请企业是否符合《药品生产质量管理规范》进行认证；认证合格的，发给认证证书。从该规定可看出，在组织GMP认证之前，企业已取得药品生产证明文件或经批准正式生产，已经达到预定可使用状态。因此，我们理解是否取得GMP认证，并非药品或疫苗相关在建工程达到预定可使用状态的必要条件。客户以未取得GMP认证为由认定生产厂房未达到预定可使用状态是不恰当的。
最后， 2019 年新版《药品管理法》中已删除原版中“药品监督管理部门按照规定对药品生产企业是否符合《药品生产质量管理规范》的要求进行认证；对认证合格的，发给认证证书”等相关规定。 2021 年 5 月国家药监局发布《药品检查管理办法（试行）》（国药监药管〔 2021 〕 31 号），已废止原《药品生产质量管理规范认证管理办法》
（国食药监安[2011]365号），取消GMP认证的趋势下，企业更不可能以是否取得GMP认证作为在建工程能否转固的依据。
综上，是否获取GMP可能还取决于其他与固定资产无关的很多认证要求是否满足，企业应根据行业和产品特性判断各类自建工程的转固时点，对厂房而言，在已可以生产原液（同样是企业的可销售产品）时，表明厂房已经达到了预定可使用状态。当时或在该时点之前，厂房在建工程即应转固。

提问人：lyablb 时间：2023-06-02 22:25:07
陈总：
非常感谢您的专业、细致、耐心的解答，再次表示感谢！请您原谅对您反馈回复的较慢，因为对您的反馈和回复需要做大量的研究和调查，才能有点信心反馈，现将反馈与最新疑问回复如下：
首先，根据您的解答，企业会计准则第 17 号——借款费用中，判断达到预订可使用或者可销售状态标准中一段描述：“购建或者生产符合资本化条件的资产需要试生产或者试运行的，在试生产结果表明资产能够正常生产出合格产品、或者试运行结果表明资产能够正常运转或者营业时，应当认为该资产已经达到预定可使用或者可销售状态”。
其次，我们在判断生物疫苗生产企业，需要获得相关生产批件后，方可正式生产。获得生产批件的条件之一是”经检查组对三批生产车间、三批疫苗一致性系统进行从投料至形成最终产品的生产过程各个环节的系统性动态验证，并对关键中间品进行抽样、检定后，将产品现场封样，送往中检院检定。确定疫苗安全、有效、工艺真实、质量可控，即给企业核发生产批件”。即在企业获得生产批件之前三批疫苗一致性验证，视为试生产，由此可推断，在企业获得生产批件，作为在建工程转固的时点，是合适、恰当的。
然后，客户的实际情况是： 2018 年已完成生产车间的五方验收工作，因研发滞后，临床试验发生政策性变化，一直没有对应的品种进行生产（该公司上级单位对该公司工程项目的批复，是对应相关品种的），故该生产车间一直没有进行产品的注册上市和生产批件申请工作。
最后疑问，如果按照准则“购建或者生产符合资本化条件的资产需要试生产或者试运行的”，被审计单位一直没有试生产及试运行（无品种），不进行转固，根据准则的字面理解，是可以被接受的，可以不转固的，不知道是否可以这样理解。
恳请陈总的答疑解惑，谢谢！

回答人：chenyiwei
不能过于机械化地理解这一规定，尤其是当试生产受到很多不可控的外部因素影响时。此处试生产并不是以检验设备状态作为唯一目的，因此需考虑能否通过其他方式核实设备本身的技术状态。